【裁判字號】    96,國,14
【裁判日期】    980219
【裁判案由】    損害賠償
【裁判全文】
臺灣丁○○○○院民事判決                96年度國字第14號
原      告  乙○○
訴訟代理人  甲○○
被      告  臺灣丁○○○○院
法定代理人  丙○○
上列當事人間因請求國家賠償事件，本院判決如下：
    主  文
原告之訴及假執行聲請均駁回。
訴訟費用新臺幣肆仟元由原告負擔。
    事實及理由
壹、程序部分：
一、按依國家賠償法請求損害賠償時，應先以書面向賠償義務機
    關請求之；賠償義務機關拒絕賠償時，請求權人得提起損害
    賠償之訴，國家賠償法第10條第1項、第11條第1項前段分別
    定有明文。本件原告主張被告應負國家賠償責任，曾提出書
    面請求，經被告於民國96年2月13日以96年度國賠字第1號拒
    絕賠償理由書拒絕賠償，有原告提出之前開拒絕賠償理由書
    附卷可憑，堪認原告提起本件損害賠償訴訟之程序，合於國
    家賠償法第10條第1項、第11條第1項前段所定之前置程序。
二、次按「原告之訴，依其所訴之事實，在法律上顯無理由者，
    法院得不經言詞辯論，逕以判決駁回之」，民事訴訟法第24
    9條第2項定有明文，又依其所述之事實，在法律上顯無理由
    者，係指依原告於訴狀內記載之事實觀之，在法律上顯然不
    能獲得勝訴之判決者而言，最高法院62年台上字第845號判
    例意旨可資參照。
貳、實體部分：
一、原告主張：依民事訴訟第388 條之規定，凡當事人未提出之
    事實及證據，法院不得斟酌之。詎本院94年度雄國小字第1
    號事件之法官，明知被告已受合法送達，而未提出任何答辯
    狀爭執或到場聲明，依民事訴訟法280 條第1 、3 項之規定
    ，應認被告對於原告之主張自認為真，事實審法院自得不待
    證明，更不問得心證與否，應認原告主張之事實為真正而為
    被告敗訴之裁判，有最高法院42年台上字第286 號判例、47
    年台上字第430 號判判意旨參照。惟上述案件之法官，球員
    兼裁判，且就當事人所未聲明之利益，歸之於當事人，其所
    為殊難適法等語。爰依國家賠償法第2 條等規定，提起本訴
    ，並聲明：（一）被告應將高雄簡易庭94年度雄國小字第1
    號國家賠償事件回復原狀。（二）被告應給付原告新臺幣1
    元。
二、按民事訴訟法第388 條「訴外裁判禁止」之規定，主要係指
    法院不得就原告起訴未列為當事人之人，未主張之訴訟標的
    ，未請求之聲明，逾越原告所起訴之人，所主張之訴訟標的
    及所為之聲明範圍而為裁判而言，至於法院認定案件是否有
    民事訴訟法第249 條第2 項事由存在，僅係法院依法行使其
    司法審判權表示其獨立之法律見解而為裁判，且該條文係明
    定法院得不行言詞辯論即為判決，故法院依該條文意旨而逕
    為裁判，與上述同法第388 條規定之情形尚屬有間。故原告
    主張本院94年度雄國小字第1 號事件之承審法官，在對造當
    事人未到庭為任何答辯聲明之情形下為對造當事人勝訴之判
    決，係屬有違反同法第388 條規定云云，顯有誤解。
三、次按公務員於執行職務行使公權力時，因故意或過失不法侵
    害人民自由或權利者，國家應負損害賠償責任。公務員怠於
    執行職務，致人民自由或權利遭受損害者亦同；又按有審判
    或追訴職務之公務員，因執行職務侵害人民自由或權利，就
    其參與審判或追訴案件犯職務上之罪，經判決有罪確定者，
    適用本法規定，國家賠償法第2條第2項、第13條分別定有明
    文。是原告主張本件被告受理前開案件時，法官有違法裁判
    而致其權利受有侵害，爰提起本件國家賠償云云。惟揆諸上
    開說明，其必須先就被告所屬有審判職務之公務員（法官）
    ，因執行職務侵害本件原告之權利，就其參與審判案件犯職
    務上之罪，經判決有罪確定之事實，始得依國家賠償法第13
    條規定適用第2條第2項規定請求被告賠償。經查，本件並無
    該參與審判之公務員，因執行職務而犯職務上之罪並受有罪
    判決確定之事實，而無從認定執行職務之被告所屬審判職務
    之法官有何「過失」或「故意」致侵害本件原告之權利。且
    依原告主張之內容觀之，尚難認被告對其有何賠償義務可言
    ，是被告拒絕賠償，自屬有據。從而，原告依國家賠償法之
    相關規定提起本訴請求被告負回復原狀及損害賠償責任，即
    無理由。
四、綜上所述，原告之訴，依其所訴之事實，在法律上顯無理由
    ，爰不經言詞辯論，逕以判決駁回之。。
五、原告陳明願供擔保，聲請宣告假執行，因其訴之駁回而失所
    附麗，應併予駁回。
六、本件訴訟費用確定為新台幣4 千元，應由敗訴之原告負擔。
七、本件事證已臻明確，原告其餘主張及舉證，經審酌後，核與
    判決之結果無影響，爰不一一論列，附此敘明。
參、據上論結，本件原告之訴為無理由，依民事訴訟法第249 條
    第2 項、第78條，判決如主文。
中    華    民    國    98    年      2    月    19   日
            民事鳳山分庭審判長法  官  楊富強
                              法  官  何悅芳
                              法  官  林意芳
上為正本係照原本作成。
如不服本判決，應於送達後20日內，向本院提出上訴狀並表明上
訴理由，如於本判決宣示後送達前提起上訴者，應於判決送達後
10日內補提上訴理由書（須附繕本）。
中    華    民    國    98    年      2    月    23   日
                              書記官  陸艷娣


司法院資訊處製作；財團法人民間司法改革基金會備份。
